臺北高等行政法院判決　　　　　　　　　　　　　　　　九十年度訴字第四七一號
　　　　　　　　　　　　　　　.
　　原　　　　　告　甲 ○ ○.
　　參　　加　　人　乙○○○　.
　　　　　　　　　　丙○○○　.
　　　　　　　　　　丁 ○ ○.
　　　　　　　　　　戊 ○ ○.
　　原告及參加人
　　共同訴訟代理人　袁震天律師（兼送達代收人）
　　複　代　理　人　許祺昌（會計師）
　　　　　　　　　　嚴宮妙律師
　　被　　　　　告　財政部台北市國稅局
　　代　　表　　人　張盛和（局長）
　　訴 訟 代 理 人　己○○.
右當事人間因遺產稅加計利息事件，原告不服行政院中華民國八十九年十一月二十日
台八十九訴字第三二九三四號再訴願決定，提起行政訴訟，並經本院依職權裁定命參
加人獨立參加原告訴訟。本院判決如左：
　　主  文
原告之訴駁回。
訴訟費用由原告負擔。
　　事  實
一事實概要：
  (一)緣原告之祖父陳海澄（即本件被繼承人陳中之父）於民國（以下同）六十八年
    間因興建祠堂向被繼承人陳中借款新台幣（以下同）二、四○○、○○○元，
    並於八十年六月七日書立遺囑將其所有坐落於台北縣五股鄉○○○段寮小段三十
    二地號土地分割八百坪予陳中（以下稱系爭農地），並書明「因當時農地不能
    分割，到將來可分割時應予分割過戶給他們管業」等語，該自書遺囑於八十年七
    月二十二日經台灣台北地方法院公證處認證在案。陳中於八十一年八月三日死
    亡，原告及參加人於八十一年十一月二日向被告辦理遺產稅申報，原核定遺產總
    額五、四七六、一八九元，應納稅額一、五二三元。
  (二)陳海澄於八十一年十一月三日死亡，包含原告及參加人在內之繼承人陳慧根等十
    一人，於八十二年七月三十一日向財政部北區國稅局（當時為改制前之財政部台
    灣省北區國稅局，以下稱北區國稅局）申報遺產稅，經核定遺產總額為一五一、
    一三九、八九一元，淨額為一四五、九八九、八九一元。陳慧根等十一人不服，
    主張陳海澄生前分別向女婿倪炫曾（即陳慧根之配偶）及其子陳中借款五六○
    、○○○元及二、四○○、○○○元，嗣後因無力償還，旋將所有土地之一部分
    一、五○○坪作為抵償債務，然該等土地係屬農地，且債權人無自耕能力身分，
    恪於法令致當時農地無法順利出售以清償債務，遲至陳海澄死亡時仍未辦理移轉
    登記，惟依財政部七十二年三月三日台財稅第三一四○二號函釋，應准按該土地
    計列財產價值之數額扣除為由，向財政部提起訴願，經該部八十五年五月十八日
    台財訴第000000000號訴願決定，將原處分撤銷由北區國稅局重核結果
    ，以八十五年九月二十五日北區國稅法字第八五○三八八三一號復查決定核准追
    認未償債務扣除額二、九六○、○○○元，變更核定遺產淨額為一四三、○二九
    、八九一元，並另以八十五年九月三十日北區國稅法字第八五○三九四六○號函
    通報被告併課原告及參加人之遺產稅。陳慧根等十一人仍不服，主張陳中生前
    未償之金錢債務，在其死亡時已轉換為債權人對陳中不動產之請求權債務計土
    地一、五○○坪，換算為繼承發生年度之公告現值為九九、○○○、○○○元，
    惟北區國稅局卻只准予追認未償債務二、九六○、○○○元等理由，向財政部提
    起訴願，經該部八十六年八月四日台財訴第000000000號決定略以：陳
    中生前未償之借款，已因讓售而消滅，原處分仍以該金額為未償債務扣除，核
    難謂妥等語，將原處分撤銷由北區國稅局重核結果，以八十六年九月二十六日北
    區國稅法字第八六○三八八二四號復查決定，准予追認未償債務九九、○○○、
    ○○○元，變更核定遺產總額為一五一、一三九、八九一元，淨額四六、九八九
    、八九一元確定。
  (三)嗣被告據北區國稅局上開函，以原告及參加人漏報陳中債權二、四○○、○○
    ○元，乃據以併計核定遺產總額七、八七六、一八九元，除發單補徵稅款一五七
    、四五七元外，並依行為時遺產及贈與稅法第四十五條規定，按所漏稅額處以一
    倍之罰鍰計十五萬七千四百五十七元。原告就罰鍰部分，申請復查，未獲變更，
    提起訴願、再訴願，復遞遭駁回，乃提起行政訴訟，主張略以：原屬債權之請求
    權業已轉換為請求債務人交付具對價關係之土地之物權請求權，原告不諳律法，
    既囿於債權發生於六十八年間，復未查明陳海澄已於遺囑中敘明該債權，遂誤認
    該物權請求權業已罹於請求權之消滅時效，因而申報被繼承人之遺產時未將該債
    權列報；又陳海澄亦於八十一年十一月三日死亡，其繼承人就該二百四十萬元之
    債務尚存爭議，依法提出行政救濟以為確認，依行政法上之期待可能性原則，原
    告自無從就未確定之債權補予申報；依財政部七十九年二月一日台財稅第000
    000000函釋，北區國稅局第一次訴願決定重核陳海澄遺產案件復查決定為
    八十五年九月二十五日發文，原告已於規定期限內之八十六年一月六日向被告補
    申報陳中遺產債權計五千二百八十萬元，並無漏報遺產之情事等語。經最高行
    政法院八十九年四月二十七日八十九年度判字第一二七○號判決略以系爭遺產債
    權經北區國稅局八十五年九月三十日以北區國稅法第八五○三九四六○號函通報
    被告後，原告始於八十六年一月六日向被告補申報系爭遺產債權，其漏報事證明
    確，自難以事後另件之行政救濟而主張免予處罰等語駁回其訴確定在案。
  (四)原告及參加人另於八十六年一月六日自行補報陳中應分配之土地請求債權五○
    、四○○、○○○元（以下或稱系爭債權）。案經被告審查，以陳中對陳海澄
    有應收債權五二、八○○、○○○元（含前已核定之二、四○○、○○○元），
    遂重新核定遺產總額為五八、二七六、一八九元，淨額五二、八七六、一八九元
    ，應補稅額一八、一五一、四六六元，並就自動補報之系爭債權加計利息五、六
    六一、二一八元。原告對自動補報加計利息部分不服，主張當時農地不能分割，
    致其第一次辦理陳中遺產稅申報時，無法確定可否承認應分配之土地請求債權
    為遺產，須俟陳海澄之遺產稅是否追認該未償債務，本案應比照財政部七十九年
    二月一日台財稅字第七八○三四七六○○號函釋於確定判決確定之日起六個月內
    補申報遺產稅，且免加計利息等語，申經被告復查結果，以八十八年四月二十日
    財北國稅法字第八八○一五四一七號復查決定，以原告於八十六年一月六日補報
    系爭債權應有行為時稅捐稽徵法第四十八條之一規定加計利息免罰之適用，原核
    定乃自該項補繳稅款原應繳納期間屆滿之次日（八十二年一月二十六日）起，至
    自動補報日（八十六年一月六日）止，按補繳稅額，依原應繳納稅款期間屆滿之
    日郵政儲金匯業局之一年期定期存款利率，按日加計利息，惟自動補報補繳加計
    利息之起算日應為八十二年二月四日（即規定申報期間屆滿日之次日），是重行
    計算加計利息金額為五、六二五、八六○元（計算式：18,151,466×1432/365×
    7.9%），與原核定之差額三五、三五八元，准予核減，變更核定自動補報加計利
    息為五、六二五、八六○元。原告仍未甘服，向財政部提起訴願，經該部以八十
    九年五月十九日台財訴第0000000000號決定駁回，遂向行政院提起再
    訴願，亦遭八十九年十一月二十日台八十九訴字第三二九三四號決定駁回，遂提
    起本件行政訴訟，並經本院依職權裁定命參加人獨立參加原告訴訟。
二兩造聲明：
　(一)原告及參加人聲明求為判決：
    1.再訴願決定、訴願決定及原處分均撤銷。
    2.訴訟費用由被告負擔。
　(二)被告聲明求為判決：如主文所示。
三兩造之爭點：
  (一)原告及參加人於八十六年一月六日自行補報系爭債權，其申報期限之起算，得否
    類推適用遺產及贈與稅法第二十三條第一項前段規定，於八十六年十月十四日起
    算六個月？
  (二)原告及參加人得否比照財政部七十九年二月一日台財稅字第七八○三四七六○○
    號函釋：「被繼承人死亡後始經法院確定判決為其所有之土地，其遺產稅納稅義
    務人，應自判決確定之日起六個月內補申報遺產稅。」意旨，免加計利息？
  (三)本件是否應依財政部六十九年九月二十二日台財稅第三七九三一號函釋規定，加
    計利息之期間跨越二個年度以上者，應以各該年度一月一日通行之利率為準分別
    核計？
　(一)原告及參加人主張之理由：
    1.查陳中死亡時，遺產債權所得請求之數額除原始借貸金額二、四○○、○○
      ○元之部分已屬可知外，系爭債權係北區國稅局陳海澄遺產稅案所衍生認定之
      債權請求權，需嗣陳海澄遺產稅案行政救濟程序確定後，始能以該確定之決定
      作為請求之依據。亦即陳海澄案行政救濟確定前，既未經決定或判決賦予此部
      分之債權請求權，則原告及參加人又如何將該之申報為遺產，此核與財政部七
      十九年二月一日台財稅第七八○三四七六○○號函釋意旨相符。且本案如從系
      爭農地之歸屬言之，於陳中死亡時，係登記於陳海澄名下，其所有權歸屬狀
      態未明，需嗣救濟機關認定原因行為借貸關係之存在，始得判斷其歸屬，依法
      自應有該函釋免加計利息規定之適用或類推適用。被告遽認系爭債權係陳中
      死亡時即已存在之事實，即有矛盾。況如原告及參加人於申報陳中遺產稅時
      ，自行認定遺產債權為五二、八○○、○○○元申報並經被告核定，如陳海澄
      案行政救濟結果，北區國稅局不同意遺產債務為五二、八○○、○○○元，勢
      必滋生決定或裁判之矛盾。
    2.另查被告及再訴願決定對既已明知債權金額不確定之情形，卻仍謂原告及參加
      人於遺產稅申報之初，即應列報遺產債權五二、八○○、○○○元，原告及參
      加人於八十六年始自動補報，應適用稅捐稽徵法第四十八條之一規定，加計鉅
      額利息五、六二五、八六○元，與禁反言原則有違。況該系爭債權，係於陳海
      澄案第二次重核復查決定所由生，則被告自應於該決定八十六年十月十四日發
      文後，始得加計利息。且其申報期限之起算，應類推適用遺產及贈與稅法第二
      十三條規定，自八十六年十月十四日起算六個月，否則申報期限在八十二年二
      月三日即已屆滿，原告及參加人取得該金額之請求權基礎之重核復查決定，卻
      遲在八十六年十月十四日始發文，其自取得是項金額之請求權之始即已逾申報
      期限，但卻要至少先付四至五年之利息，自難謂適法允當。
    3.按財政部六十九年九月二十二日台財稅第三七九三一號函釋意旨：「納稅義務
      人依稅捐稽徵法第四十八條之一規定自動補報並補繳所漏稅款免罰加計利息者
      ，其利率標準，應按該項稅捐原繳納期限截止之次日所屬年度一月一日當地各
      金融機構通行之利率（按：現已改為依郵政儲金匯業局一年期定期存款利率）
      標準核計。如加計利息之期間跨越兩個年度以上者，應以各該年度一月一日通
      行之利率為準分別核計‧‧‧。」本件利息之計算，應就各年度分別核計，而
      非固定為七‧九％，被告以七‧九％之利率計算，尚乏依據。
    4.依民法第九十九條第一項規定：「附停止條件之法律行為，於條件成就時發生
      效力。」經查，本件債權得否實現繫於系爭農地之分割與否，其法律性質係屬
      附停止條件之請求權，於系爭農地得分割之條件成就前，其約定分得系爭農地
      之法律行為亦尚未發生效力。系爭農地面積八百坪，折算公制約僅○‧二六公
      頃，未達八十九年一月二十五日修正前農業發展條例第十九條（七十二年八月
      一日前為第十三條）最小面積三公頃之規定，不得分割。再依八十九年一月二
      十五日修正前土地法第三十條、第三十條之一規定，陳中無自耕農資格，不
      得承受農地，即於條件未成就時前均不得行使前開權利。洎至八十九年一月二
      十六日修正公布之土地法，刪除第三十條、第三十條之一；同日修正公布之農
      業發展條例，將最小面積限制縮小為○‧二五公頃，並將之移列於第十九條，
      原告及參加人方得向陳海澄之繼承人請求分割移轉系爭農地。被告未予詳究，
      遽認原告於陳中過世時，即得向陳海澄請求清償遺產債權，顯有違誤。
    5.再按民法第二百四十六條第一項規定：「以不能之給付為契約標的者，其契約
      為無效。但其不能情形可以除去，而當事人訂約時並預期於不能之情形除去後
      為給付者，其契約仍為有效。」暨最高法院七十年度台上字第四五三七號判例
      意旨：「‧‧‧在不能之情形除去前，債權人尚不得對債務人為給付之請求。
      」本件因系爭農地不能分割，其契約標的原即有「客觀給付不能」之性質，惟
      雙方既已約定並預定俟將來不能之情形除去後始為給付，固應認為本件契約仍
      為有效成立。但在不能之情形除去前，陳中暨原告及參加人尚不得據以對債
      務人為給付之請求。依遺產及贈與稅法第十六條第十三款規定：「左列各款不
      計入遺產總額：一‧‧‧十三被繼承人之債權及其他請求權不能收取或行使確有
      證明者。」本應不計入遺產總額項目中，免徵遺產稅，請判決如訴之聲明。
　(二)被告主張之理由：
    1.按「納稅義務人自動向稅捐稽徵機關補報並補繳所漏稅款者，．．．前項補繳
      之稅款，應自該項稅捐原繳納期限截止之次日起，至補繳之日止，就補繳之應
      納稅捐，依原應繳納稅款期間屆滿之日郵政儲金匯業局之一年期定期存款利率
      按日加計利息，一併徵收。」為行為時稅捐稽徵法第四十八條之一所明定。又
      「．．．『其補繳之稅款，應自該項稅捐原繳納期限截止之次日起至補繳之日
      止』中所稱原繳納期限截止之『次日』，係指左列日期而言：．．．2.依法應
      由納稅義務人申報，而由稽徵機關核定徵收之稅款，已由納稅義務人在規定期
      間內申報，其由稽徵機關核定應納稅款通知書所載限繳日期．．．，係在規定
      申報期間屆滿前者，係指規定申報期間屆滿日之次日。」及「凡逾期申報，漏
      報或短報之遺產稅或贈與稅案件，．．．其加計利息之截止日期，計至納稅義
      務人自動補申報之日截止。」復為財政部六十九年九月二十二日台財稅第三七
      九三一號函、七十年二月十九日台財稅第三一三一六號函所明釋。
    2.經查，陳中對其父陳海澄之債權乃係死亡時即已存在之事實，原告等於申報
      遺產稅時未將此債權列入，經北區國稅局通報被告債權二、四○○、○○○元
      後始向被告補報債權差額五○、四○○、○○○元，並主張不計入遺產。惟經
      被告依據北區國稅局函復另案被繼承人陳海澄遺產稅經核定扣除債務五二、八
      ○○、○○○元之債權人即為本案之被繼承人，亦為原告所自認，是陳中遺
      有對債務人陳海澄之債權請求權五二、八○○、○○○元仍應併課遺產稅。而
      原告於八十六年一月六日補報系爭債權，應有稅捐稽徵法第四十八條之一規定
      加計利息免罰之適用，被告乃自該項補繳稅款原應繳納期間屆滿之次日（八十
      二年一月二十六日）起，至自動補報日（八十六年一月六日）止，按補繳稅額
      ，依原應繳納稅款期間屆滿之日郵政儲金匯業局之一年期定期存款利率，按日
      加計利息，固有所據，惟依首揭函釋自動補報補繳加計利息之起算日應為八十
      二年二月四日（即規定申報期間屆滿日之次日），是重行計算加計利息金額為
      五、六二五、八六○元（計算式：18,151,466×1432/365×7.9%）與原核定之
      差額三五、三五八元，復查決定予以核減，尚無不合。又據財政部賦稅署代表
      ，於行政院訴願審議委員會會議時說明，財政部台財稅第七八○三四七六○○
      號函釋，係指於被繼承人死亡時，非登記於被繼承人名下之土地，其所有權歸
      屬狀態未明，嗣後經法院判決確定為被繼承人所有時，其遺產稅納稅義務人應
      自判決確定之日起六個月內補申報遺產稅，與本案被繼承人陳中對其父陳海
      澄之債權乃係死亡時即已存在之事實，僅債權金額不確定，其二者情形有別，
      本案尚無該函釋之適用，是所訴核不足採，原告另案罰鍰乙案，同為主張適用
      台財稅第七八○三四七六○○號函釋，經最高行政法院八十九年度判字第一二
      七○號判決駁回，亦持與被告相同之見解，併予陳明。
    3.原告主張依財政部六十九年九月二十二日台財稅第三七九三一號函釋規定，加
      計利息之期間跨越二個年度以上者，應以各該年度一月一日通行之利率為準分
      別核計乙節。按稅捐稽徵法第四十八條之一於七十九年一月二十四日修正公布
      後，明定自動補報加計利息依原應繳納稅款期間屆滿之日郵政儲金匯業局之一
      年期定期存款利率按日加計利息，即規定以單一固定稅率核算。本件原應繳納
      稅款期間屆滿之日（八十二年一月二十五日）之八十二年一月一日郵政儲金匯
      業局一年定期存款之牌告利率為百分之七．九，被告據以核算加計利息，並無
      不當。上開函釋已因稅捐稽徵法之修正，不再適用，原告復為主張，顯係誤解
      法令，不足採據。
    4.原告另主張系爭債權為附停止條件之法律行為，有自始客觀給付不能之性質，
      其申報義務不應溯及自原定遺產稅申報期限云云。按遺產稅之課稅資料，率握
      於納稅義務人，是遺產稅之課稅程序上，採申報核定制，舉凡動產、不動產及
      其他一切有財產價值之權利，皆應申報，即課以納稅義務人誠實申報之義務。
      遺產及贈與稅法第一條、第四條及第二十三條規定所揭櫫本旨即如是。本件陳
      中對其父陳海澄之債權乃係死亡時即已存在之事實，有卷附另案陳海澄遺產
      稅行政訴訟中，主張陳中於六十八年間借款予陳海澄君二、四○○、○○○
      元，並約定以系爭農地抵償借款可稽，與其主張申報不能，而適用台財稅第七
      八○三四七六○○號函釋之情形有別。次查，縱如原告所訴，系爭債權為給付
      不能之性質，惟其請求權利仍為存在，亦屬遺產及贈與稅法第四條第一項所指
      具有財產價值之權利，應依同法第一條規定課徵遺產稅。再者，原告亦於八十
      六年一月六日依法自動補報系爭債權在案，原告實對債權之執行與遺產及贈與
      稅法所定財產範圍有所混淆，亦對最高法院七十年度台上字第四五三七號判例
      意旨有所誤解，所稱債權為附停止條件之法律行為即免申報乙節，委不足採。
    5.又依稅捐稽徵法第四十八條之一之立法意旨，係鼓勵納稅義務人自動補報，乃
      免除其短漏報稅捐所涉及稅法所定有關漏報、短報及刑事責任之處罰；但其補
      繳之稅款，應按日加計利息。本件原告補報系爭債權，被告並未處以罰鍰，如
      於自動補報時不加算利息，豈非對依法定期限自動申報繳納稅款者有所不公平
      ，原告既已因漏報系爭債權而享有未依限繳納稅款之利益，基於公允原則，理
      應負擔遲至補報日緩繳稅款期間之利息，原處分並無違誤，請駁回原告之訴。
　　理  由
一按「納稅義務人自動向稅捐稽徵機關補報並補繳所漏稅款者，應自該項稅捐原繳納
  期限截止之次日起，至補繳之日止，就補繳之應納稅捐，依原應繳納稅款期間屆滿
  之日郵政儲金匯業局之一年期定期存款利率按日加計利息，一併徵收。」為行為時
  稅捐稽徵法第四十八條之一第二項所明定。又「稅捐稽徵法第四十八條之一但書（
  八十二年七月十六日修正為同條第二項，以下同）所稱原繳納期限截止之次日，係
  指依法應由納稅義務人申報，而由稽徵機關核定徵收之稅款，已由納稅義務人在規
  定期間內申報，其由稽徵機關核定應納稅款通知書所載限繳日期或核定免稅日，係
  在規定申報期間屆滿前者，係指規定申報期間屆滿日之次日。」「凡逾期申報，漏
  報或短報之遺產稅或贈與稅案件，由納稅義務人自動補報，而依稅捐稽徵法第四十
  八條之一但書規定加計利息者，其加計利息之截止日期，計至納稅義務人自動補申
  報之日截止。」分別為財政部六十九年九月二十二日台財稅字第三七九三一號及七
  十年二月十九日台財稅字第三一三一六號函釋有案。上開函釋核與行為時稅捐稽徵
  法第四十八條之一第二項規定意旨不悖，應可採用。
二經查，本件原告及參加人係於八十六年一月六日自行補報陳中應分配之土地請求
  債權五○、四○○、○○○元。案經被告審查，以陳中對陳海澄有應收債權五二
  、八○○、○○○元（含前已核定之二、四○○、○○○元），遂重新核定遺產總
  額為五八、二七六、一八九元，淨額五二、八七六、一八九元，應補稅額一八、一
  五一、四六六元，並就自動補報之系爭債權加計利息五、六六一、二一八元。原告
  僅對自動補報加計利息部分不服，向被告申請復查，則其補報系爭債權及應補稅額
  一八、一五一、四六六元部分業已確定，自不得於本件行政訴訟程序中復對之再行
  爭執。原告及參加人主張當時農地不能分割，且陳中暨原告及參加人不具自耕農
  資格，依民法第九十九條第一項規定，於系爭農地得分割之條件成就前，其約定分
  得系爭農地之法律行為亦尚未發生效力；及依民法第二百四十六條第一項規定，雙
  方既已約定並預定俟將來不能之情形除去後始為給付，固應認為本件契約仍為有效
  成立，惟在不能之情形除去前，陳中暨原告及參加人尚不得據以對債務人為給付
  之請求，不應計入遺產總額項目中，免徵遺產稅等節，乃確定之事實，不在本件起
  訴範圍，兩造關於此部分之攻擊防禦方法已無庸審究，合先敘明。
三茲就自動補報加計利息部分之爭點分述如次：
  (一)原告及參加人於八十六年一月六日自行補報系爭債權，其申報期限之起算，得否
    類推適用遺產及贈與稅法第二十三條第一項前段規定，於八十六年十月十四日起
    算六個月？
    1.按遺產及贈與稅法第二十三條第一項前段規定：「被繼承人死亡遺有財產者，
      納稅義務人應於被繼承人死亡之日起六個月內，向戶籍所在地主管稽徵機關依
      本法規定辦理遺產稅申報。」經查，原告及參加人於八十一年十一月二日辦理
      申報陳中之遺產時，即未申報陳中對陳海澄之二百四十萬元債權。嗣陳海
      澄亦於八十一年十一月三日死亡，陳海澄之繼承人含原告及參加人在內之陳慧
      根等十一人於另案陳海澄遺產事件行政爭訟中，即主張陳中於六十八年間借
      款予陳海澄二百四十萬元，並約定以系爭農地抵償借款，足見原告及參加人自
      始即已明知陳中遺有系爭未獲償還債權之事實，為最高行政法院八十九年度
      判字第一二七○號判決所肯認，有上開判決影本附卷可參。
    2.原告及參加人既自始即知該二百四十萬元債權及以系爭農地抵償借款之事實，
      自有於遺產及贈與稅法第二十三條規定之期間內申報為遺產之義務，如於對於
      是否確屬遺產而有不明者，亦應依財政部七十二年一月十日台財稅第三○一○
      五號函釋，於申報書上附具之補充說明書上陳明俟查明後補報，或申報由被告
      依法認定是否為遺產，始稱適法。然原告及參加人於八十一年十一月二日辦理
      陳中遺產稅申報時，既漏未申報二百四十萬元債權，亦未申報或敘明以系爭
      農地抵償上開債權之事；嗣該二百四十萬元債權經北區國稅局八十五年九月三
      十日以北區國稅法字第八五○三九四六○號函通報被告後，渠等於八十六年一
      月六日向被告補申報時，復未主動於同時補申報系爭債權，乃遲至八十六年一
      月六日始自動補報，自難謂合。
    3.又渠等申報陳中遺產當時，陳海澄尚未去世，該二百四十萬元債權及以系爭
      農地抵償借款之事實，業已存在，應無不明確而無法申報之情事，與陳海澄於
      八十一年十一月三日死亡後其繼承人始申報之遺產案件無關，尚難因此而主張
      免申報之義務。原告及參加人主張系爭債權，係於陳海澄案第二次重核復查決
      定所由生，則被告自應於該決定八十六年十月十四日發文後，始得加計利息，
      且其申報期限之起算，應類推適用遺產及贈與稅法第二十三條規定，自八十六
      年十月十四日起算六個月云云，尚乏依據，不足採取。
  (二)原告及參加人得否比照財政部七十九年二月一日台財稅字第七八○三四七六○○
    號函釋」免加計利息？
    1.按財政部七十九年二月一日台財稅第七八○三四七六○○號函釋：「被繼承人
      死亡後始經法院判決確定為其所有之土地，其遺產納稅義務人，應自判決確定
      之日起六個月內補申報遺產稅。說明：一‧‧‧二被繼承人於七十年間死亡時
      ，有四筆土地登記為與他人共有，嗣於七十五年三月二十一日經法院判決確定
      以其中部分共有人應將其持分移轉登記為被繼承人等人共有，上述經判決確定
      屬被繼承人之遺產部分，其遺產納稅義務人應自判決確定之日起六個月內補申
      報遺產稅，並依稅捐稽徵法第二十二條規定起算其核課期間。」核其內容與本
      件原告及參加人自始即明知其父陳中對陳海澄有系爭二百四十萬元債權及以
      系爭農地抵償借款存在之情形有別，無從比附援引。
   (三)本件是否應依財政部六十九年九月二十二日台財稅第三七九三一號函釋規定，
     加計利息之期間跨越二個年度以上者，應以各該年度一月一日通行之利率為準
     分別核計？
     按稅捐稽徵法第四十八條之一於七十九年一月二十四日修正公布後，明定自動
     補報加計利息依原應繳納稅款期間屆滿之日郵政儲金匯業局之一年期定期存款
     利率按日加計利息，即規定以單一固定稅率核算。本件原應繳納稅款期間屆滿
     之日（八十二年一月二十五日）之八十二年一月一日郵政儲金匯業局一年定期
     存款之牌告利率為百分之七．九，被告據以核算加計利息，並無不當。上開函
     釋既已因稅捐稽徵法之修正而不再適用，原告上開主張自不足採。
三本件原告就加計利息部分申經被告復查結果，認原告於八十六年一月六日補報系爭
  債權應有行為時稅捐稽徵法第四十八條之一規定加計利息免罰之適用，原核定乃自
  該項補繳稅款原應繳納期間屆滿之次日（八十二年一月二十六日）起，至自動補報
  日（八十六年一月六日）止，按補繳稅額，依原應繳納稅款期間屆滿之日郵政儲金
  匯業局之一年期定期存款利率，按日加計利息，惟自動補報補繳加計利息之起算日
  應為八十二年二月四日（即規定申報期間屆滿日之次日），是重行計算加計利息金
  額為五、六二五、八六○元（計算式：18,151,466×1432/365×7.9%），與原核定
  之差額三五、三五八元，准予核減，變更核定自動補報加計利息為五、六二五、八
  六○元，而以八十八年四月二十日財北國稅法字第八八○一五四一七號復查決定駁
  回，於法並無不合，訴願決定予以駁回，亦無不當，均應予維持。原告徒執前詞，
  聲請撤銷原處分及訴願決定，為無理由，應予駁回。
據上論結，本件原告之訴為無理由，爰依行政訴訟法第九十八條第三項前段、第一百
零四條、民事訴訟法第八十五條第一項前段，判決如主文。
中　　華　　民　　國　　　九十一　　年　　　三　　　　月　　　七　　　　日
                    臺 北 高 等 行 政 法 院  第 二 庭
                                審 判 長 法  官 王立杰
　　　　　　　　　　　　　　　　　　　　 法　官 黃本仁
　　　　　　　　　　　　　　　　　　　　 法　官 陳雅香
右為正本係照原本做成。
如不服本判決，應於送達後二十日內，向本院提出上訴狀並表明上訴理由，如於本判
決宣示後送達前提起上訴者，應於判決送達後二十日內補提上訴理由書（須按他造人
數附繕本）。
中　　華　　民　　國　　　九十一　　年　　　三　　　　月　　　八　　　　日
                                     法院書記官 鄭聚恩
